臺灣高等法院刑事判決　　　　　　　　93年度上易字第2143號
上　訴　人　臺灣新竹地方法院檢察署檢察官
被　　　告　乙○○
上列上訴人因被告竊盜案件，不服臺灣新竹地方法院93年度易字
第476 號，中華民國93年11月12日第一審判決（起訴案號：臺灣
新竹地方法院檢察署93年度偵字第3839號），提起上訴，本院判
決如下：
    主  文
上訴駁回。
    理  由
一、公訴意旨略以：
    被告乙○○因在位於新竹市○○路處之「錢櫃ＫＴＶ」遺失
    錢包，臨時無交通工具可用，竟意圖為自己不法之所有，於
    民國九十三年七月十六日十時許，在新竹市○○路二百六十
    六號前，以自備鑰匙，開啟被害人甲○○所有停放該處之車
    牌號碼ＲＰＭ─○○一號之輕型機車，竊取並耗用機車內油
    料，前往位於新竹市○○路之前揭ＫＴＶ尋找皮包。嗣於同
    日十二時二十分許，因被告使用完畢，便將機車騎回上述地
    點停放後，被害人甲○○發覺機車消失，又出現，立即報警
    ，由警員在附近逮捕被告因而查獲，並扣得機車鑰匙一支，
    因認被告涉犯刑法第三百二十條第一項之竊盜罪嫌等語。
二、按犯罪事實應依證據認定之，無證不得認定犯罪事實；不能
    證明被告犯罪或其行為不罰者，應諭知無罪之判決，刑事訴
    訟法第154條第2項、第301條第1項分別定有明文。次按刑法
    第320條第1項之竊盜罪，係以意圖為自己或第三人不法之所
    有，竊取他人之動產，為其構成要件。是刑法竊盜罪之成立
    ，乃以行為人之竊取行為，係出於不法所有之意圖，即行為
    人有將所竊取之物據為己有之意思為必要，非謂行為人有不
    告而取之竊取行為，即可不問其主觀之意圖為何，一概論以
    竊盜罪；若行為人僅係供己一時使用，於使用完畢後，即將
    車輛返還，乃屬學理上所稱之使用竊盜，並不在我國刑法第
    320條第1項規定範圍之內。
三、起訴所憑之依據：
    公訴人認被告乙○○涉有前揭竊盜犯行，無非係以被告於警
    、偵訊中之供述、被害人甲○○之指述、扣案之鑰匙及贓物
    認領保管收據等為其主要論據。
四、被告之辯解：
    被告乙○○固不否認於右揭時地，未告知被害人甲○○也未
    獲其同意，騎乘前揭機車前往位於新竹市○○路之「錢櫃Ｋ
    ＴＶ」，之後又騎回原處置放之事實，惟堅詞否認竊盜犯行
    ，辯稱：當天參加完歡送會，由同事騎機車載伊到白天的工
    作處，再由另同事騎另一部機車載伊回武陵路住處‧‧‧回
    到住處大樓前發現伊包包和住家鑰匙都不見，進不了門，伊
    就騎被害人甲○○的車，先回錢櫃ＫＴＶ找，之後又回到北
    大路伊哥哥工作的地方拿鑰匙回家，伊知道騎的是別人的機
    車，但並沒有要把那機車據為己有的意思，且伊已與黃小姐
    達成和解等語。
五、本院之判斷：
(一)上開車牌號碼ＲＰＭ—○○一號之輕型機車係被害人甲○○
    停放於其工作之新竹市○○路二百六十八號武陵天廈處，而
    被告於93年7 月16日10時許，持鑰匙騎乘上揭機車離開原停
    放處後，於同日11時30分許又騎回原處附近即新竹市○○路
    二百六十六號處停放，被害人發現後即報警因而查獲等情，
    業據被告供述在卷（見原審卷第21、33頁），而被告於案發
    當時係因發覺皮包不見，為重回「錢櫃ＫＴＶ」尋找，是以
    持鑰匙騎乘上揭輕型機車，至其居住處即新竹市○○路二百
    六十八號九樓之四和後來被查獲處之新竹市○○路二百六十
    六號是同一個社區，也是同一個大門進出等情，為被告供述
    明確（見原審卷第33頁背面），是被告在未經告訴被害人也
    未獲其同意下擅自騎乘前揭輕型機車，僅係暫時將該機車作
    為交通工具之使用，並非對該輕型機車有不法所有之意圖甚
    明。再參諸被告騎乘上揭輕型機車一小時餘之時間後，即騎
    回原停放處置放，可見被告確有於使用該車後返還該車予所
    有權人之意思，從而被告所辯其使用該輕型機車並無據為己
    有之不法所有意圖等情，尚堪採信。
(二)另從被告於93年7月16日10時許騎用該輕型機車，前往「錢
    櫃ＫＴＶ」，之後騎至新竹市○○路其兄長工作處取鑰匙，
    然後即騎回該輕型機車原停放處等情觀之，顯見被告係急於
    達到迅速趕抵可能為失物即皮包所在之「錢櫃ＫＴＶ」之目
    的，而僅依該輕型機車之經濟上之用法，加以駛用，並無排
    除權利人、將他人之物當作自己之物之意思，從而被告既無
    不法所有之意圖，僅取得他人之物為一時之用，且又具有使
    用後交還原所有人之意思，即為學理上所稱之使用竊盜，尚
    與刑法上之竊盜罪有間。
(三)又查檢察官上訴意旨另以：本件被告與車主非親非故互不相
    識，車主不能同意出借；被告因臨時無交通工具可使用，而
    基於意圖為自己不法所有之意思，竊取前揭輕型機車並耗用
    該機車油料，故仍應構成竊盜罪，倘果真判決無罪，亦難符
    人民情感，導致社會秩序失控云云。惟按刑法罪刑法定主義
    禁止類推解釋之精神，即在保障人民不受法無處罰明文之刑
    罰制裁，且不因執法者以一己之念任意解釋法律，而受不測
    之損害。查一般騎乘機車必使用其內之油料，乃該類機械運
    作必然之性質，使用該類機械者之目的（即意圖）在使用該
    車，而非在消耗機械內之油料；此與目的係在直接偷取油料
    之人，其行為標的本即在油料，仍有所不同。按刑法之竊盜
    罪係屬以不法所有意圖為主觀構成要件要素之目的犯，就基
    於暫時使用目的而取他人機車者而言，其主觀目的係暫時使
    用該機車代步，而非在消耗其內之油料，事屬顯然，消耗油
    料乃使用者取得該機車持有後使用機車之當然結果，就油料
    部分乃涉及行為人是否須負民事上補償責任問題，尚不得以
    竊盜罪相繩。
(四)此外，復查無其他積極證據足資證明被告確有竊取前揭輕型
    機車之犯行，則被告所辯並無竊取該輕型機車之意，尚非虛
    妄。原審以不能證明被告犯罪，判決被告無罪，經核並無不
    合，檢察官上訴仍執前詞指摘原判決不當，為無理由，應予
    駁回。
六、適用之法律：
    刑事訴訟法第368條。
本案經檢察官黃東焄到庭執行職務。
中　　華　　民　　國　　94　　年　　2 　　月　　 4　　日
　　　　　　　　　刑事第九庭審判長法　官  陳  祐  治
　　　　　　　　　　　　　　　　  法　官  王　炳　梁
　　　　　　　　　　　　　　　　  法　官　陳　晴　教
以上正本證明與原本無異。
不得上訴。
                                  書記官　郭　台　發
中　　華　　民　　國　　94　　年　　2 　　月　　4 　　日
